【裁判字號】    99,再易,46
【裁判日期】    990831
【裁判案由】    拆屋還地等
【裁判全文】
臺灣高等法院臺中分院民事裁定  99年度再易字第46號
再審  原告  丙○○
            乙○○
            甲○○
共      同
訴訟代理人  王信雄律師
再審  被告  丁○○
上列當事人間拆屋還地等事件，再審原告對於中華民國96年1月9
日本院95年度上易字第219號確定判決，提起再審之訴，本院裁
定如下：
    主  文
再審之訴駁回。
再審訴訟費用由再審原告負擔。
    理  由
一、本件再審原告主張略以：伊與再審被告間請求拆屋還地等事
    件，經本院於96年1月9日以95年度上易字第219號判決伊第
    一審之訴駁回確定。惟再審原告取得系爭土地所有權後，仍
    應受系爭對於該基地原有使用權之法律關係拘束，再審原告
    因此有仍得主張使用權，系爭水泥坡崁再審被告自認在94年
    間建造，原確定判決認為屬於民法第425條1規定，成立租賃
    關係，適用法規顯有錯誤。又伊深深思考憶及91年間有女出
    嫁留有相片，翻箱覓得相片，足以證明91年以前再審原告所
    有系爭土地並無建造系爭水泥坡崁，如在原審訴訟程式提出
    ，經斟酌必可受較有利之裁判，今既發現相片上新證據，自
    難甘服該確定判決，為此爰依民事訴訟法第496條第1項第13
    款規定，提起再審之訴等語。
二、按再審之訴，應於三十日之不變期間內提起。前項期間，自
    判決確定時起算，判決於送達前確定者，自送達時起算；其
    再審之理由發生或知悉在後者，均自知悉時起算。但自判決
    確定後已逾五年者，不得提起。民事訴訟法第500條第1、2
    項定有明文。又對於確定判決提起再審之訴，應以有民事訴
    訟法第496條第1項各款之原因為限，此項原因亦即同法第50
    1條第1項第4款之再審理由，必須於訴狀中表明之，否則其
    訴即屬不合法，毋庸命其補正，逕以裁定駁回之（最高法院
    70年台再字第35號判例意旨參照）。又提起民事再審之訴，
    未依民事訴訟法第501條第1項第4款後段規定，記載遵守不
    變期間之證據者，不屬同法第121條第1項規定，書狀不合程
    式或有其他欠缺之情形，審判長毋庸裁定定期命其補正（最
    高法院63年度第3次民庭庭推總會決議參照）。查確定判決
    於96年1月9日以95年度上易字第219號判決駁回再審原告之
    訴確定，並於同年月17日送達再審原告，有該判決書及送達
    證書可參，則原確定判決果若有適用法顯有錯誤情事，於送
    達時起即可知悉，惟再審原告遲至99年7月21日方提起本件
    再審之訴，顯已逾30日之不變期間；且再審原告究何時發現
    所謂之照片，並未提出其於何時始知悉再審理由並遵守30
    日不變期間之證據。揆諸首開說明，本件再審之訴已不合法
    ，而應予駁回。
三、據上論結，本件再審之訴為不合法，依民事訴訟法第502條
    第1項、第95條、第78條，裁定如主文。
中    華    民    國    99    年    8     月    31    日
                民事第五庭    審判長法  官  古金男
                                    法  官  王重吉
                                    法  官  鄭金龍
以上正本係照原本作成。
不得抗告。
                                    書記官  姚錫鈞
中    華    民    國    99    年    9     月    1     日
                                                      Ｖ

司法院資訊處製作；財團法人民間司法改革基金會備份。
